臺灣高等法院臺南分院民事裁定
109年度抗字第179號
抗  告  人  林黃銀葱

上列抗告人因與相對人林育僑間聲請假處分事件，對於民國（下
同）109年9月24日臺灣臺南地方法院109年度全字第40號裁定，
提起抗告，本院裁定如下：
    主  文
原裁定廢棄。
抗告人以新臺幣（下同）602,590元為相對人供擔保後，相對人
不得就其所有坐落臺南市○區○○段0000地號土地及其上同段916建
號建物，為移轉、設定負擔、出租及其他一切處分行為。
聲請及抗告訴訟費用均由相對人負擔。 
    理  由
一、聲請及抗告意旨略以：抗告人為相對人之母，因相對人為職
    業軍人，工作收入穩定，貸款利率低，兩造合意以相對人名
    義購買坐落臺南市○區○○段0000地號土地及其上同段916建號
    建物（下分稱系爭土地、系爭建物，合稱系爭不動產），成
    立借名登記契約。惟相對人近日，未經抗告人之同意或授權
    ，竟揚稱欲出售系爭不動產，足徵兩造已失信賴基礎，抗告
    人業已訴請所有權移轉登記。本件相對人確有將系爭不動產
    所有權移轉或為其他處分行為情形，致請求標的現狀變更，
    使抗告人日後有不能強制執行或甚難執行之虞，而有聲請假
    處分之必要。抗告人並願供擔保以代釋明之不足，原審駁回
    本件假處分聲請，顯有不當，為此提起抗告，請求廢棄原裁
    定，准就系爭不動產為假處分等語。
二、按債權人就金錢請求以外之請求，欲保全強制執行者，得聲
    請假處分。假處分，非因請求標的之現狀變更，有日後不能
    強制執行，或甚難執行之虞者，不得為之，民事訴訟法第53
    2條定有明文。次按請求及假處分之原因，應釋明之，前項
    釋明如有不足，而債權人陳明願供擔保或法院認為適當者，
    法院得定相當之擔保，命供擔保後為假處分，此觀同法第53
    3條前段準用第526條第1項、第2項規定自明。是債權人就假
    處分之請求，及假處分之原因，即因請求標的之現狀變更，
    有日後不能強制執行，或甚難執行之情事，應提出可使法院
    信其主張為真正之證據釋明之，如已提出釋明，但其釋明尚
    有不足者，經債權人陳明願供擔保或法院認為適當者，法院
    亦得定相當之擔保，命供擔保後為假處分。再按假處分為保
    全強制執行方法之一種，苟合於假處分條件，並經債權人聲
    敘假處分之原因存在，法院即得為假處分之裁判，至債權人
    起訴主張之實體上理由是否正當，乃屬本案判決問題，非假
    處分裁判中所能解決。
三、經查：
　㈠抗告人主張：兩造間就系爭不動產成立借名登記契約，抗告
    人已對相對人訴請所有權移轉登記等語，業據提出民事起訴
    狀影本（見原審卷第17-20頁）為證，堪認相對人已就假處
    分之請求為相當之釋明。至抗告人向相對人訴請所有權移轉
    登記是否有理由，則係本案判決應認定之事項，非其聲請假
    處分時先應解決之問題。
  ㈡關於假處分原因之釋明，抗告人主張相對人未經抗告人之同
    意或授權，竟揚稱欲出售系爭不動產等語，業據提出Line通
    話截圖影本（見本院卷第13-14頁）為證。衡諸相對人既為
    系爭不動產之登記名義人，而不動產登記具有公示性，相對
    人得隨時處分，則縱抗告人對相對人提起所有權移轉登記之
    訴，倘相對人於抗告人所提本案訴訟判決確定前處分系爭不
    動產，將使抗告人日後即使取得本案勝訴判決，仍有不能強
    制執行或甚難強制執行之虞，堪認抗告人就假處分原因並非
    全未釋明，抗告人復已陳明願供擔保以補其釋明之不足，則
    依民事訴訟法第533條準用同法第526條第2項規定，抗告人
    聲請裁定准供擔保後禁止相對人就系爭不動產為移轉、設定
    負擔、出租及其他一切處分行為，應予准許。
四、按法院定擔保金額而為准許假處分之裁定者，該項擔保係備
    供債務人因假處分所受損害之賠償（民事訴訟法第533條準
    用第526條第2項、第531條），其數額應依標的物受假處分
    後，債務人不能利用或處分該標的物所受之損害額，或因供
    擔保所受之損害額定之，非以標的物之價值為依據。相對人
    因本件假處分所受之損害，應為抗告人提起本案訴訟終結前
    ，無法及時利用或處分其所有系爭不動產所有權之利益，即
    係其無法處分系爭不動產換價所受之損失，再依通常社會觀
    念，使用金錢之對價即為利息。而民法第233條第1項前段、
    第203條規定，遲延之債務，以支付金錢為標的者，債權人
    得請求依法定利率計算之遲延利息，應付利息之債務，其利
    率未經約定，亦無法律可據者，週年利率為5%。此項遲延利
    息之本質屬於法定損害賠償，應得據為金錢債權遲延受償所
    可能發生之損害之賠償標準。本院參酌系爭土地於起訴時即
    109年度之公告現值總價為2,403,786元【計算式：36,300元
    /㎡×66.22㎡＝2,403,786元】，系爭建物之課稅現值為377,400
    元，有系爭不動產之土地建物查詢資料及臺南市政府財政稅
    務局109年房屋稅繳款書影本（見本院卷第27-30、35頁）可
    稽，上開合計2,781,186元【計算式：2,403,786＋377,400＝2
    ,781,186】，則抗告人提起之本案訴訟標的價額逾1,500,00
    0元，係得上訴第三審之事件。併參考各級法院辦案期限實
    施要點規定，第一、二、三審審判案件之期間分別為1年4個
    月、2年、1年，共需歷時4年4月，再按法定年息5％據以計算
    相對人因本件假處分所受之損害額應為602,590元【計算式
    ：2,781,186元×5%×4又4/12年＝602,590元；元以下4捨5入】
    ，則本件抗告人對於相對人所為假處分之擔保金額，應酌定
    為602,590元為適當。
五、綜上所述，抗告人為本件假處分之聲請，應予准許。原審未
    及審酌抗告人於抗告後提出關於假處分原因之釋明，裁定駁
    回抗告人之聲請，尚有未洽。抗告意旨指摘原裁定不當，求
    予廢棄，為有理由，爰由本院將原裁定廢棄，改裁定如主文
    第2 項所示。又本件乃抗告人就其假處分聲請遭駁回提起抗
    告，就假處分隱密性仍有維持之必要，故本院於裁定前，未
    使債務人即相對人就本件聲請為意見之陳述，併此敘明。
六、據上論結，本件抗告為有理由，爰裁定如主文。 
中　　華　　民　　國　　109 　年　　12　　月　　22　　日
                  民事第二庭    審判長法  官  高榮宏

                                      法  官  林富郎

                                      法  官  黃瑪玲
上為正本係照原本作成。
本裁定除以適用法規顯有錯誤為理由外，不得再抗告。如提再抗
告，應於收受送達後十日內向本院提出再抗告狀（須附繕本），
並繳納再抗告費新台幣一千元。
提起再抗告應委任律師或具有律師資格之人之委任狀；委任有律
師資格者，另應附具律師資格證書及釋明委任人與受任人有民事
訴訟法第466條之1第1項但書或第2項所定關係之釋明文書影本。
中　　華　　民　　國　　109 　年　　12　　月　　22　　日

                                      書記官  許雅華
【附註】
民事訴訟法第495條之1第2項準用同法第466條之1第1、2項規定
：
⑴對於第二審判決上訴，上訴人應委任律師為訴訟代理人。但上
  訴人或其法定代理人具有律師資格者，不在此限。
⑵上訴人之配偶、三親等內之血親、二親等內之姻親，或上訴人
  為法人、中央或地方機關時，其所屬專任人員具有律師資格並
  經法院認為適當者，亦得為第三審訴訟代理人。
民事訴訟法第466條之2第1項：
  上訴人無資力委任訴訟代理人者，得依訴訟救助之規定，聲請
  第三審法院為之選任律師為其訴訟代理人。